臺灣高等法院刑事判決　　　　　　　　　　　　　　九十年度上更(二)字第九００號
　　上　訴　人
　　即　被　告　甲○○
　　選任辯護人　蘇清文
右上訴人因違反麻醉藥品管理條例案件，不服台灣桃園地方法院八十四年度訴字第二
０六號，中華民國八十六年五月十四日第一審判決（起訴案號：台灣桃園地方法院檢
察署八十三年度偵字第一二七０六號、一四三四三號、八十四年度偵緝字第一四號）
，提起上訴，經判決後，由最高法院第二次發回更審，本院判決如左：
        主  文
原判決關於連續非法販賣化學合成麻醉藥品暨定應執行刑部分撤銷。
甲○○非法販賣化學合成麻醉藥品，累犯，處有期徒刑伍年貳月，扣案之電子秤壹個
沒收。
        事  實
一、甲○○前於民國（下同）八十一年十月十三日，曾因違反麻醉藥品管理條例，經
    本院判處有期徒刑五月確定，同年十一月二十五日易科罰金執行完畢，仍不知悔
    改，基於意圖營利之犯意，於八十三年九月四日晚上十時許，在桃園縣觀音鄉保
    障村一一○號住處，以新台幣（下同）一千元之價格，非法販賣化學合成麻醉藥
    品安非他命一包予丁○○。嗣於八十三年十月二十四日晚上十一時三十分許，丁○○於桃園縣觀音鄉下大屈二一七號二樓因涉嫌施用毒品為警查獲，而依其供述
    於八十三年十月二十五日凌晨一時三十分許，在前開甲○○之住處，經警查獲李
    桂香（他股承辦）、林建興（另已審結）及甲○○，並扣得甲○○所有供施用之
    安非他命四包（驗後淨重零點零八公克）、供販賣安非他命使用之電子秤一個、
    施用安非他命之吸食器二個，因而查知上情。
二、案經台北縣警察局海山分局報請臺灣桃園地方法院檢察署檢察官偵查起訴。
        理  由
一、訊據上訴人即被告甲○○矢口否認有何非法販賣安非他命之犯行，惟查：
  (一)同案被告丁○○於八十三年十月二十四日晚上十一時三十分許，在桃園縣觀音鄉
    大屈二一七號二樓為警查獲後，因供出安非他命販賣者為被告甲○○，警方乃於
    翌日（二十五日）凌晨一時三十分許，至被告位於桃園縣觀音鄉保障村一一○號
    住處查獲被告所有之安非他命四包、電子秤一個及吸食器二個，此有上開二次違
    反社會秩序維護法案件現場紀錄附卷可憑（詳八十三年度偵字第一二七○六號卷
    第二十二、二十三頁），而該扣案之安非他命四包（驗後淨重零點零八公克），
    經本院送請法務部調查局鑑定，確為安非他命，此有該局九十年一月八日（九○
    ）陸(一)字第八九一○○五二五號檢驗通知書一紙附卷可查（詳本院更(一)卷第二十
    九頁），且被告及丁○○於查獲後所採集之尿液，經送該局檢驗，亦均有甲基安
    非他命反應，此有該局八十四年一月十六日（八四）陸字第八三一三五一四六號
    檢驗通知書二紙在卷可稽（詳一二七○六號偵查卷第一二九、一三三頁）。同案
    被告丁○○於警訊中供證：伊於八十三年九月四日晚上十時左右，至桃園縣觀音
    鄉保障村一一○號甲○○家中，表明要買安非他命，由李桂香向甲○○拿了一包
    安非他命給伊，並向伊收取一千元，之後離開等語（詳同上卷第十頁反面）。
    於八十三年十月二十五日偵查中供證：安非他命是在八十三年九月份，去甲○○
    家，向他買一包一千元，東西不知何人拿出放在桌上，伊錢也是放在桌上，是甲○○叫伊放的等語（詳同上卷第三八頁）。八十三年十二月十五日偵查中供證：
    當時甲○○跟人在玩牌，李桂香也在場，是甲○○告訴伊把錢放在桌上，安非他
    命也放桌上，伊自己拿一包等語（詳同上卷第一二六頁反面）。同案被告丁○○
    就其所稱向被告購買安非他命之過程，雖非完全一致，惟丁○○供承確向被告購
    買安非他命之事實，則甚為明確，且丁○○已明確指出被告住處、前往目的係為
    購買安非他命、購買金額及當場除被告外尚有其他人在場等情，前後供述均大致
    相同，且被告甲○○及丁○○均為吸用安非他命之人，而被告家中所查獲四包安
    非他命，亦為丁○○帶同警方查獲，丁○○前後供述細節雖非完全一致，惟此並
    不影響丁○○供稱向被告購買安非他命之真實性。又同案被告丁○○於警訊及偵
    查中指證確曾至被告住處以一千元向被告購買一包安非他命時，被告均矢口否認
    認識丁○○及該人有到過其家，及至丁○○於原審調查中改稱伊雖有在甲○○家
    中拿一包安非他命，但無人同意云云（詳原審卷一第一四二頁、原審卷二第三七
    頁），被告始改稱與丁○○有一村之隔，不太熟，丁○○有到過伊家等語（詳原
    審卷一第三十頁反面、第八六頁、原審卷二第三八頁），同案被告丁○○於原審
    、及發回前本院審理中所證述甲○○未販賣安非他命予伊一節，均屬事後迴護之
    詞，尚難採信。
  (二)再警方於八十三年十月二十五日凌晨一時三十分許，在被告甲○○住處查獲之電
    子秤一個，被告供承為其所有，惟辯稱：係伊做珠寶生意所用云云，然警方於前
    述時地除查獲電子秤外，並未查獲有任何珠寶，此有該違反社會秩序維護法案件
    現場紀錄可憑，至證人李志成雖於原審調查中結證：有於八十三年間，交珠寶予
    甲○○出售，但不知他有無買電子秤等語（詳原審卷二第一一二頁），是該電子
    秤是否專用於珠寶之稱重，並不確定，而被告既有販賣安非他命之犯行，有如前
    述，扣案之電子秤又係作為輕質、精密物品稱重之用，當可作為販賣安非他命之
    用，該電子秤應係被告用作販賣安非他命計算重量所用之物，而足以作為被告販
    賣安非他命之佐證。
  (三)按同案被告丁○○與被告甲○○均係施用毒品之人，而同案被告丁○○因被查獲
    持有、施用安非他命，而向警方供出上源係被告，並進而查獲被告甲○○及扣得
    被告甲○○持有上述安非他命，並指認被告為販賣安非他命之人，雖被告被查獲
    之安非他命數量極少，尚不足以證明該量微之安非他命係供販賣之用，但已足證
    明被告並非全無安非他命貨源可供販賣予丁○○，且以丁○○指證被告為販賣安
    非他命之人及被告所有扣案之安非他命、電子秤等上開情節綜合觀察，已足認同
    案被告丁○○於警訊及偵查中指證被告販賣安非他命與事實相符，而堪信為真實
    。
  (四)被告雖於警訊及本院調查中曾供述購買部分安非他命之來源為綽號「阿安」之男
    子及販入價格為每零點三至零點五公克價格為一千元，平均一公克價格為二千元
    至三千三百三十三元（詳一二七○六號偵查卷第十六頁反面及本院更(一)卷第七十
    三頁）。但出售安非他命予丁○○之數量不確定，致無法比對價格；然一般民眾
    普遍認知安非他命之非法交易，政府一向查禁森嚴，重罰不貸，衡諸常情，倘非
    有利可圖，絕無平白甘冒被嚴查重罰高度風險之理，且以安非他命價格常受買賣
    雙方交情、當時貨源是否充足、販賣者是否需款孔急等因素影響，故尚難以被告
    售出安非他命價格無法確定，即認定被告無營利之意圖。又舉凡其有償交易，除
    確有另基於某種非圖利本意之關係外，通常尚難因無法查悉其販入價額作為是否
    高價賣出之比較，諉無營利之意思，阻卻販賣犯行之追訴（最高法院八十七年度
    台上字第三一六四號判決可參照），同案被告丁○○雖未供稱具體數量供計算被
    告之獲利，然被告若有販賣安非他命，必已從中獲利，衡情推論與事理無違，顯
    見其係基於營利意圖所為。綜上所述，本件事證已臻明確，被告上開販賣安非他
    命之犯行洵堪認定。
二、按安非他命為麻醉藥品管理條例第二條第四款所規定化學合成麻醉藥品，業經行
    政院衛生署七十九年十月九日衛署藥字第九０四一四二號公告同月十一日生效在
    案，依同條例第十三條規定不得非法販賣、施打、吸用。核被告甲○○所為，係
    犯麻醉藥品管理條例第十三條之一第二項第一款非法販賣安非他命罪。被告行為
    後，上開條例之第十三條之一第二項第一款之罪，法定刑為五年以上有期徒刑，
    得併科五萬元以下罰金，已於八十七年五月二十日修正公布為毒品危害防制條例
    第四條第二項販賣第二級毒品罪，法定刑為無期徒刑或七年以上有期徒刑，得併
    科新台幣七百萬元以下罰金，比較新舊法，應以舊法較有利於被告，應適用舊法
    ，即被告所為構成麻醉藥品管理條例第十三條之一第二項第一款非法販賣化學合
    成麻醉藥品安非他命之罪。被告非法販賣前後之非法持有行為，應為非法販賣行
    為所吸收，不另論罪。又被告甲○○前於八十一年間曾經本院判處有期徒刑五月
    確定，同年十一月二十五日易科罰金執行完畢，有台灣桃園地方法院檢察署刑案
    資料查註紀錄表可稽，其於五年內再犯本件有期徒刑以上之罪，為累犯，應依法
    加重其刑。
三、原審認被告連續販賣化學合成麻醉藥品安非他命，予以論罪科刑，固非無見。惟
    原審就被告販賣安非他命予丁○○部分未於理由內明被告如何意圖營利販賣，
    尚有未洽；而原審認被告尚有販賣安非他命予丙○○、乙○○之犯行，並無證據
    足為證明（詳如後述）遽認被告為連續犯，亦有不合。再原審未及審酌犯麻醉藥
    品管理條例第十三條之一第二項第一款非法販賣安非他命罪，已於八十七年五月
    二十日修正公布為毒品危害防制條例第四條第二項販賣第二級毒品罪，而為新舊
    法之比較適用，亦有未洽。被告否認販賣安非他命予丁○○，固無可採( 否認販
    賣安非他命予丙○○、乙○○部分有理由 )，惟原判決既有如上可議之處，自應
    由本院將原判決此部分暨所定應執行刑部分予以撤銷改判。爰審酌被告之素行，
    販賣安非他命散布毒害，危害匪淺等一切犯罪情狀，量處被告甲○○有期徒刑伍
    年貳月，而扣案之電子秤一個為被告所有供販賣安非他命犯罪所用之物，已如前
    述，自應依法宣告沒收。至如事實欄所載於被告住所查扣之安非他命，數量甚微
    ，尚難認係其供販賣所用之物，且被告亦供承係供其本人施用（施用安非他命部
    分另為檢察官偵辦），而吸食器二個，亦係施用安非他命所用，核與本件被告涉
    犯販賣之行為無關，爰不另為沒收之諭知。
四、併案之台灣桃園地方法院檢察署八十四年度偵字一八九一七號，八十五年度偵字
    第二一三七號移送事實略以：(一)同案被告丙○○於八十四年五月三十一日、六月
    中旬、七月底及十月二十二日止，共計四次，均在上開住所附近，向被告甲○○
    分別以二次三千元購買五公克、一萬元購買三點五公克、二萬元購買八公克之安
    非他命。(二)同案被告乙○○於八十四年七月間起至八十五年二月九日十六時三十
    分許止，在上開住所對面之保障宮廟前，向被告甲○○購買安非他命四次，每次
    均為三千元。因認被告甲○○尚涉有連續販賣安非他命罪嫌云云。被告堅決否認
    有販賣安非他命予葉長壽、丙○○、乙○○等人。經查，(一)雖同案被告丙○○於
    警訊中證稱：伊於八十四年五月三十一日、六月中旬、七月底及十月二十二日止
    ，共計四次，均在桃園縣觀音鄉保障村一一○號附近，分別以三千元購買五公克
    、三千元購買五公克、一萬元購買三點五公克、二萬元購買八公克云云（詳一八
    九一七號偵查卷第八至九頁），惟此均係丙○○片面之指述，未能遽以認定被告
    販賣安非他命予乙○○之事實，且丙○○於原審及本院均傳拘不到，無法就其指
    述之內容續行調查。又警方於八十四年十月二十三日凌晨三時十分許查獲丙○○
    後，依其所供於當日下午一十四十分許，至被告住所查獲被告與李桂香共有供施
    用之安非他命一包（驗後淨重點三公克）、吸食器及酒精燈各一個等情，有上開
    現場臨檢紀錄表二份在卷可稽，惟此查獲之事實，僅能證明被告及李桂香涉有吸
    食安非他命之犯行，而並無其他被告販賣安非他命之佐證，且被告於八十三年十
    月二十五日凌晨一時三十分許為警查獲扣案之安非他命及電子秤等，係在丙○○
    所稱向被告購買安非他命以前亦不足以為丙○○供述之補強證據，則自不得僅憑
    丙○○有瑕疵之片面指證，遽認被告有此犯行。(二)同案被告乙○○於第一次警訊
    中供稱：安非他命係向一真實姓名、住址不明，居住在楊梅埔心地區之男子購得
    。其於第二次警訊中卻供稱：安非他命係向甲○○於其住宅（桃園縣觀音鄉保障
    村一一０號）對面之保障宮廟購得，且與甲○○已認識三年多。（詳二一三七號
    偵查卷第八頁至第十頁）。乙○○復於本院中供稱：我不曾跟被告買過安非他命
    ，我只有跟他買過汽車而已，我當時在警局並沒有看筆錄（詳本院更(二)卷九十年
    十二月五日訊問筆錄），顯見同案被告乙○○指證被告販賣安非他命予伊之內容
    前後不一，非遽可採信，且被告於八十三年十月二十五日凌晨一時三十分許為警
    查獲扣案之安非他命及電子秤等，亦係在乙○○所稱向被告購買安非他命以前，
    不足佐證被告確有販賣安非他命予乙○○，則自不得僅憑乙○○有瑕疵之片面指
    證，遽認被告有此犯行。綜上，此外復查無其他積極證據足資證明被告有販賣安
    非他命予丙○○、乙○○之犯行，自屬不能證明其此部分之犯罪，核與本件上開
    論罪科刑之部分無連續犯之裁判上一罪之關係，自應退由原承辦檢察官續為偵辦
    ，附此敘明( 臺灣桃園地方法院檢察官八十四年偵字第二二四六號併辦部分認被
    告販賣安非他命予葉長壽部分，業經本院前審認定應退回檢察官續為偵辦。
據上論斷，應依刑事訴訟法第三百六十九條第一項前段、第三百六十四條、第二百九
十九條第一項前段，麻醉藥品管理條例第十三條之一第二項第一款，刑法第二條第一
項但書、第十一條前段、第四十七條、第三十八條第一項第二款，判決如主文。
本案經檢察官蔡薰慧到庭執行職務。
中      華      民      國    九十一    年    一      月      十八      日
                              臺灣高等法院刑事第四庭
                                  審判長法  官  蔡  永  昌
                                        法  官  徐  昌  錦
                                        法  官  陳  榮  和
右正本證明與原本無異。
如不服本判決應於收受送達後十日內向本院提出上訴書狀，其未敘述上訴之理由者並
得於提起上訴後十日內向本院補提理由書（均須按他造當事人之人數附繕本）。
                                        書記官  劉  麗  芬
中      華      民      國    九十一    年     一     月      十八      日
附錄：本案論罪科刑法條全文
麻醉藥品管理條例第十三條之一第二項第一款
違反前條之規定，其屬於第二條第四款之麻醉藥品者，依左列規定處罰：
一、非法輸入、製造、運輸、販賣者，處五年以上有期徒刑，得併科五萬元以下罰金
    。
